【裁判字號】    97,上重訴,19
【裁判日期】    980805
【裁判案由】    毒品危害防制條例
【裁判全文】
臺灣高等法院刑事判決                97年度上重訴字第19號
上  訴  人
即  被  告  乙○○
                    （另案執行中）
選任辯護人  蕭欣怡律師
            趙元昊律師
            許瑞榮律師
上  訴  人
即  被  告  丁○○
選任辯護人  連復淇律師
上列上訴人因毒品危害防制條例案件，不服臺灣臺北地方法院96
年度重訴字第26號、第50號，中華民國97年4 月30日第一審判決
（起訴案號：臺灣臺北地方法院檢察署95年度偵字第24219 號、
第26319 號、96年度偵字第2534號，追加起訴案號：96年偵字第
5495號），提起上訴，本院判決如下：
    主  文
原判決撤銷。
乙○○共同販賣第一級毒品，累犯，處有期徒刑拾陸年。扣案如
附表(一)編號1.所示之物沒收銷燬之，扣案如附表(一)編號1.所示毒
品之外包裝及編號3.4.所示之物沒收。販賣第一級毒品所得新臺
幣萬元，應與丁○○連帶沒收，如全部或一部不能沒收時，以
渠等財產連帶抵償之。未扣案之如附表(一)編號5.所示之物應予沒
收，如不能沒收時，追蹤其價額或以其財產抵償之。又共同販賣
第二級毒品，累犯，處有期徒刑柒年陸月。扣案如附表(一)編號2.
所示之物沒收銷燬之，扣案如附表(一)編號2.所示毒品之外包裝及
編號3.4.所示之物沒收。販賣第二級毒品所得新臺幣伍仟元，應
與丁○○連帶沒收，如全部或一部不能沒收時，以渠等財產連帶
抵償之。又意圖販賣而持有第一級毒品，累犯，處有期徒刑拾年
陸月。扣案如附表(二)編號1.2.所示之物沒收銷燬之，扣案如附表
(二)編號1.2.所示毒品之外包裝及編號3.4.5.所示之物沒收。應執
行有期徒刑貳拾年。扣案如附表(一)編號1.2.及附表(二)編號1.2.所
示之物沒收銷燬之。扣案如附表(一)編號1.2.及附表(二)編號1.2.所
示毒品之外包裝暨如附表(一)編號3.4.及附表(二)編號3.4.5.所示之
物沒收。販賣第一級毒品所得新臺幣萬元、販賣第二級毒品所
得新臺幣伍仟元，應與丁○○連帶沒收，如全部或一部不能沒收
時，以渠等財產連帶抵償之。未扣案之如附表(一)編號5.所示之物
應予沒收，如不能沒收時，追蹤其價額或以其財產抵償之。
丁○○共同販賣第一級毒品，累犯，處有期徒刑拾陸年。扣案如
附表(一)編號1.所示之物沒收銷燬之，扣案如附表(一)編號1.所示毒
品之外包裝及編號3.4.所示之物沒收。販賣第一級毒品所得新臺
幣萬元，應與乙○○連帶沒收，如全部或一部不能沒收時，以
渠等財產連帶抵償之。未扣案之如附表(一)編號5.所示之物應予沒
收，如不能沒收時，追蹤其價額或以其財產抵償之。又共同販賣
第二級毒品，累犯，處有期徒刑柒年陸月。扣案如附表(一)編號2.
所示之物沒收銷燬之，扣案如附表(一)編號2.所示毒品之外包裝及
編號3.4.所示之物沒收。販賣第二級毒品所得新臺幣伍仟元，應
與乙○○連帶沒收，如全部或一部不能沒收時，以渠等財產連帶
抵償之。應執行有期徒刑拾柒年。扣案如附表(一)編號1.2.所示之
物沒收銷燬之。扣案如附表(一)編號1.2.所示毒品之外包裝及編號
3.4.所示之物沒收。販賣第一級毒品所得新臺幣萬元、販賣第
二級毒品所得新臺幣伍仟元，應與乙○○連帶沒收，如全部或一
部不能沒收時，以渠等財產連帶抵償之。未扣案之如附表(一)編號
5.所示之物應予沒收，如不能沒收時，追蹤其價額或以其財產抵
償之。
    事  實
一、乙○○曾(1)於民國八十年間，因違反麻醉藥品管理條例案件
    ，經臺灣板橋地方法院以八十年度訴字第一八八四號判決判
    處有期徒刑六年六月，上訴後經本院以八十一年度上訴字第
    二０七六號撤銷原判決，販賣毒品部分判處有期徒刑六年，
    施用毒品部分判處有期徒刑八月，應執行有期徒刑六年六月
    ，並經最高法院以八十一年度臺上字第六二四六號判決駁回
    上訴確定，乃發監執行，於八十四年一月十日因縮短刑期假
    釋出監，假釋期間本應於八十八年五月十四日屆滿，詎其於
    (2)假釋期間之八十六年間，因違反麻醉藥品管理條例及竊盜
    等案件，經臺灣新竹地方法院以八十六年度易字第一二四三
    號判決分別判處有期徒刑六月、八月，應執行有期徒刑一年
    ，並經本院以八十六年度上易字第五三四五號判決駁回上訴
    確定，因乙○○於前所犯(1)案件假釋期間故意更犯上開(2)案
    件，受有期徒刑以上刑之宣告，經撤銷其前所犯(1)案件之假
    釋，應執行殘刑四年四月四日，上開(1)(2)案件接續執行，於
    八十九年九月五日縮短刑期假釋出監，於九十一年七月五日
    假釋期滿未經撤銷，視為執行完畢。
二、丁○○曾於(1)八十六年間，因違反肅清煙毒條例，經臺灣士
    林地方法院（下稱士林地院）以八十六年度訴字第八０五號
    判決判處有期徒刑三年二月確定，其於八十六年十二月二十
    二日入監執行，八十八年七月二十一日因縮短刑期假釋出監
    ；又於假釋期間即(2)八十九年間，因施用毒品案件，經士林
    地院以九十年度訴字第一六三號判決分別判處有期徒刑五月
    、七月，應執行有期徒刑十月確定；再於(3)八十九年間，因
    違反槍砲彈藥刀械管制條例案件，經士林地院以九十年度訴
    字第一二三號判決判處有期徒刑十月，併科罰金十五萬元確
    定，上開(2)(3)案件經士林地院以九十一年度聲字第一五九號
    裁定定其應執行有期徒刑一年七月確定；因丁○○於其所犯
    (1)案件之假釋期間故意犯罪，上開(1)案件之假釋亦經撤銷，
    其於九十年五月二十三日入監執行上開(1)案件之殘刑一年十
    一月二十二日及接續執行(2)(3)案件，九十三年六月十五日縮
    短刑期假釋出監，九十三年十月十五日假釋期滿未經撤銷，
    視為執行完畢。
三、乙○○（綽號「水牛」）、丁○○明知海洛因及安非他命分
    別為毒品危害防制條例第二條第二項第一款、第二款所規定
    之第一級、第二級毒品，依法不得販賣，竟共同基於販賣第
    一級毒品海洛因（下稱海洛因）、第二級毒品安非他命（下
    稱安非他命）之犯意聯絡，由乙○○負責籌措販毒之資金，
    丁○○則提供毒品來源，二人關於資金往來及毒品價格由乙○○負責記載於帳冊上，並由乙○○對外收取毒品交易款項
    ，二人五五分帳，作為其等之行為分工，而分別於：(1)九十
    五年九月十五日，在臺北市中山區○○○路四０九號十樓之
    十套房內，以新臺幣（下同）五千元之價格販賣丑○○一公
    克之安非他命一次；(2)乙○○於九十五年十月二十四日下午
    四時許，以其所使用之門號0000000000號行動電
    話去電子○○所使用之門號0000000000號行動電
    話，向子○○兜售海洛因，於該日至同年十一月五日為警查
    獲前某日時，在不詳處所，以三萬元之價格販賣不詳數量之
    海洛因予子○○一次。嗣於同年十一月五日凌晨五時三十分
    許，在臺北市○○區○○街三十四號前，乙○○、丁○○與
    不知情之辛○○三人在乙○○所使用之車牌號碼五六二六－
    ＮＪ號自用小客車旁，為警發覺可疑而遭盤查，當場在乙○○所使用之上開自用小客車內查獲乙○○、丁○○共同持有
    如附表(一)編號1.至4.所示之物，丁○○旋即趁隙逃離現場。
    乙○○乃接受調查，經警詢問後查獲上情，嗣經移送檢察官
    訊問並諭知以四萬元交保將其釋放。
四、乙○○於上開交保釋放後，仍不知悔改，於九十五年十一月
    五日為檢察官交保後起至同年十二月四日凌晨一時許期間之
    某日時，在不詳處所，自真實姓名不詳之成年人處，取得如
    附表(二)編號1.2.所示之海洛因及安非他命而單純持有，惟因
    見數量多，乃變更為意圖販賣而持有之意思，伺機出售出營
    利。詎於九十五年十二月四日凌晨一時許，乙○○尚未及對
    外著手販賣之際，員警至乙○○位在臺北市中山區○○○路
    ○段二六０號八樓Ｄ１之住處，經乙○○同意後入內實施搜
    索，乙○○趁機將如附表(二)編號1.2.所示之海洛因及安非他
    命自住處丟出窗外，然仍為警所查獲，並在屋內扣得其所有
    如附表(二)編號3.至5.所示之物，始知上情。
五、案經臺北市政府警察局中山分局（下稱中山分局）移送臺灣
    臺北地方法院檢察署（下稱臺北地檢署）檢察官偵查起訴及
    追加起訴。
    理  由
一、茲就下列證據，是否具有證據能力，論述如下：
  (一)證人丑○○於警詢時之證述：
    被告以外之人於審判外之言詞或書面陳述，除法律有規定者
    外，不得作為證據；又被告以外之人於審判中傳喚不到者，
    其於司法警察調查中所為之陳述，經證明具有可信之特別情
    況，且為證明犯罪事實之存否所必要者，得為證據，刑事訴
    訟法第一百五十九條第一項、第一百五十九9 條之三第三款
    分別定有明文。證人丑○○於警詢時所為之陳述，為被告以
    外之人於審判外之言詞陳述，依刑事訴訟法第一百五十九條
    第一項之規定，前開陳述原則上不具證據能力；惟證人丑○○經原審於九十七年一月二十一日、九十七年三月四日傳喚
    、拘提均未到庭，於本院亦經傳喚拘提無著，則依刑事訴訟
    法第一百五十九條之三第三款得作為證據之要件，除證人於
    審判中傳喚不到以外，仍需具備「證明犯罪事實之存否所必
    要」及「具有可信之特別情況」二要件。經查：(1)證人丑○○證述之主要內容為其與被告乙○○購買毒品之過程，其供
    述之內容應係為證明被告二人犯行不可或缺之證據，則其於
    警詢時所為之供述內容已符合傳聞法則例外必要性之意義。
    (2)所謂可信性之情況保證，乃指某供述倘在特別可置信之狀
    況下所為時，縱不在法官面前為其供述，或縱不給對方當事
    人有行反對詢問之機會，因其供述有虛偽之危險性本為不高
    ，故可作為證據。依證人丑○○所供稱其與被告乙○○購買
    毒品之過程，及卷內相關證據，自外觀上證人丑○○所述，
    已足使本院確信其所為上開供述內容應屬真實，而符合可信
    性情況保證要件。綜上所述，依據刑事訴訟法第一百五十九
    條之三第三款之規定，具有證據能力。
  (二)證人子○○在偵查中之證述：
    按被告以外之人於偵查中向檢察官所為之陳述，除顯有不可
    信之情況外，得為證據。又證人依法應具結而未具結者，其
    證言不得作為證據，刑事訴訟法第一百五十九條之一第二項
    、第一百五十八條之三分別定有明文。證人子○○於九十六
    年二月十二日在檢察官偵查中證述時，其要求檢察官保密其
    真正身分，檢察官乃以其代號為「Ｌ１」，證人子○○並以
    「Ｌ１」之身分具結，此有結文在卷為憑（九十五年度偵字
    第二六三一九號偵查卷第二五一頁證物袋內結文參照）。嗣
    因檢察官就證人子○○身分保密事項，未依證人保護法核發
    證人保護書，亦未在原審審理期間提出上開聲請，乃於九十
    七年三月四日審理時當庭諭知證人「Ｌ１」之姓名、年籍等
    資料保密於法無據，應予揭露。而證人子○○於原審九十七
    年四月三日審理時作證時供稱：偵查中之證述係受到檢察官
    之威脅利誘，為求能夠交保所為之不實證述等語；然經原審
    於九十七年四月八日勘驗證人子○○當次偵查之錄音光碟結
    果，證人子○○接受檢察官訊問全程共十分十九秒，檢察官
    在訊問過程，未對證人子○○有何威脅、利誘之情形，亦無
    要求證人子○○配合指證被告乙○○，係證人子○○在作證
    過程主動供出被告乙○○販毒之過程，並要求檢察官將其身
    分予以保密，訊問完畢後，對於其自身案件，要求檢察官能
    讓其交保，惟檢察官當庭表示證人子○○不得以其作證義務
    作為交保條件等情（原審卷第二宗第五二頁至第五五頁參照
    ），而證人子○○亦未因指證被告乙○○販賣毒品而獲得檢
    察官准予交保乙節，業據證人子○○證述在卷（原審卷第二
    宗第四八頁），參諸偵查中檢察官向被告以外之人所取得之
    陳述，原則上均能遵守法律規定，不致違法取供，其可信性
    極高，並無顯有不可信之情況，揆之上開規定，證人子○○
    在檢察官偵查中經過具結之供詞，得為證據。
  (三)被告乙○○與證人子○○之通訊監聽譯文：
  1.本案係依據臺北地檢署九十五年十月三日九十五年北檢大玉
    聲監（續）字第００一三八六號、第００一五一九號通訊監
    察書所為之監聽，通訊監察之時間自九十五年十月三日至九
    十五年十一月一日及九十五年十一月一日至九十五年十一月
    三十日，有該通訊監察書、聲請書影本在卷可按（九十五年
    度偵字第二六三一九號偵查卷第二一一頁、原審卷第一宗第
    一四五頁之檢察官九十六年十二月十九日補充理由書參照）
    ，是上開監聽取得之對話錄音，符合通訊保障及監察法及刑
    事訴訟法中有關通訊監察之相關規定，乃合法取得之證據，
    先予敘明。
  2.卷內警員依據監聽錄音帶所取得之對話錄音譯文，雖屬於警
    員單方面製作，惟因監聽對話錄音譯文乃監聽錄音之派生證
    據，而本件警員取得之監聽錄音既符合法定程序而取有證據
    能力，如上所述，被告乙○○於本院雖主張子○○九十五年
    十一月十六日與乙○○通話監聽譯文無證據能力，惟因被告
    二人對於監聽錄音譯文內容，並無爭執，應認上開監聽錄音
    帶之對話譯文，具有證據能力。
  (四)被告乙○○、丁○○之供述：
  1.依司法院大法官釋字第五八二號解釋意旨，共同被告於被告
    案件中係屬證人，法院應踐行人證之法定調查程序，始屬適
    格之證據；而共同被告於被告案件中之警詢、偵查中陳述，
    因被告無從為詰問，而有礙被告之對質詰問權，本不得作為
    認定被告犯罪之證據。又若個案事實之認定涉及以共同被告
    之陳述，作為其他共同被告論罪之證據者，法院就被告本人
    之案件調查共同被告時，均須使該共同被告立於證人之地位
    ，踐行人證之法定調查程序；又共同被告於審判外之陳述，
    依法律特別規定得作為證據者，除客觀上不能受詰問者外，
    於審判中仍應依法接受詰問程序，藉以保障被告本人之詰問
    權；法院就被告之案件對其他共同被告或與被告有共犯關係
    之人調查，均應依人證之調查程序傳喚該共同被告或共犯到
    場，命其立於證人之地位而為陳述，並通知被告，使被告有
    與之對質及詰問其現在與先前陳述之瑕疵的機會，以確保其
    對質詰問權，並藉以發現實體真實（最高法院九十四年度臺
    上字第六三三六、一七七六號裁判要旨參照）。依上開大法
    官解釋及最高法院裁判意旨，共同被告先前於警詢、檢察官
    偵查中及法院中本於被告之身分所為之供述，均係基於被告
    之身分所為之供述，法院如於共同被告以證人身分到庭陳述
    ，訊問被告對共同被告之審判外陳述有何意見，並准許被告
    對於共同被告當庭及先前陳述進行詰問，即已賦予被告對於
    共同被告對質詰問機會，此時共同被告之陳述，業經法院加
    以調查，自得採為本件認定被告犯罪之證據。是本案共同被
    告若於警詢、偵訊及法院審理時本於被告身分所供，關於共
    同被告自身犯罪之相關內容，得作為認定被告犯罪之證據。
    若敘及至其他共同被告犯罪情節之相關內容，則屬被告以外
    之人之陳述，若於法院審理程序中以證人身分到庭陳述，並
    賦予被告對質詰問之機會，則共同被告於警詢、偵訊及本院
    所為之供述，均得作為認定被告2 人犯罪之證據。本件被告
    乙○○、丁○○均於原審訊問時，互相轉換身分為證人為對
    方作證，是其等於警詢、偵訊、原審及本院所為之供述，均
    得作為認定被告犯罪之證據。
  2.關於被告乙○○九十五年十一月五日中山分局第三次警詢筆
    錄部分，被告乙○○於原審審理時供稱：上開警詢筆錄製作
    錄音前，員警要求其配合製作，始能交保，並且要求其不得
    委任辯護人，並在邱群傑律師到達警局時，要求邱群傑律師
    先行離去，因此其所為之證述不具有任意性等語，惟查：(1)
    證人即當時為被告乙○○製作警詢筆錄之員警陳南嘉於原審
    審理時證稱：當天製作筆錄前，伊有告知依據刑事訴訟法之
    規定，可以請律師之規定，筆錄製作是採取一問一答之方式
    ，並無以強迫或是不正當之方法製作筆錄，筆錄內之內容，
    都是乙○○自由意識之回答，也是他看過確認後才簽名蓋指
    紋，如果他對筆錄有異議，我們就會製作第四次筆錄，沒有
    事先溝通應該如何做筆錄，亦沒有向乙○○說只要配合就可
    以交保，只有跟他說犯後態度是法官量刑之依據等語（參原
    審卷第二宗第二一頁正面起至第二二頁反面）；(2)證人即邱
    群傑律師於原審審理時證稱：伊確實有到中山分局圓山派出
    所，當時被告乙○○跟伊說：「沒有什麼事，我配合就好」
    ，叫伊回去，細節伊記不得，由於被告乙○○諮詢伊的案子
    包羅萬象，所以他曾經提過「交保」等語，但是伊沒有印象
    他是否是在警局說起等語（同上卷宗第二三頁正面至第二四
    頁正面），於本院訊問時亦結證稱：伊於九十五年十一月五
    日有聽乙○○跟伊說，跟警察配合就可以交保，不記得是否
    在派出所聽到，當時乙○○告訴伊，他配合就好，不需要找
    律師等語（參本院九十八年四月八日審判程序筆錄第三頁）
    。依證人陳南嘉之證述可知，員警製作警詢筆錄時並無事先
    與被告乙○○溝通應該如何供述，且員警未阻止被告乙○○
    委任辯護人陪同在場等情，另參諸證人邱群傑之上開證詞，
    被告乙○○曾多次諮詢證人邱群傑律師，並主動叫證人邱群
    傑律師回去，均屬被告乙○○之自由決定，難認被告乙○○
    九十五年十一月五日中山分局第三次警詢筆錄，出於非任意
    性，應認具有證據能力。
  (五)被告以外之人於偵查中向檢察官所為之陳述，除顯有不可信
    之情況者外，得為證據，刑事訴訟法第一百五十九條之一第
    二項定有明文。因檢察官代表國家偵查犯罪時，原則上均能
    遵守法定程式，且被告以外之人如有具結能力，均會依法令
    其具結，以擔保其係據實陳述，除顯有不可信之情況者外，
    得為證據。本件判決所引以下證人於偵查中於檢察官之供述
    ，既均於偵查中同意具結而為陳述，有證人結文在卷可按，
    且依現存卷內證據資料，亦查無顯不可信之情況，自有證據
    能力。
  (六)被告以外之人於審判外之陳述，雖不符第一百五十九條之一
    至第一百五十九條之四之規定，而經當事人於審判程序同意
    作為證據，法院審酌該言詞陳述或書面陳述作成時之情況，
    認為適當者，亦得為證據；當事人、代理人或辯護人於法院
    調查證據時，知有第一百五十九條第一項不得為證據之情形
    ，而未於言詞辯論終結前聲明異議者，視為有前項之同意，
    刑事訴訟法第一百五十九條之五亦有明文。本件判決所引其
    餘之證據資料，當事人於本院並無爭執，迄至言詞辯論終結
    之日亦均未表示異議，揆之上開規定，亦有證據能力。
二、證據之認定：
Ａ、犯罪事實三之部分：
    訊據被告乙○○、丁○○固不否認九十五年十一月五日為警
    查獲扣得如附表(一)編號1.2.所示之物為海洛因及安非他命，
    此亦有法務部調查局九十五年十一月二十七日調科壹字第０
    九五二三０四０四八０號鑑定書及內政部警政署刑事警察局
    九十五年十二月十九日刑鑑字第０九五０一七八八二七號鑑
    定書在卷足參（九十五年度偵字第二四二一九號偵查卷第七
    十四頁、原審卷第一宗第六四頁參照），惟均矢口否認有何
    販賣海洛因及安非他命之犯行。被告乙○○辯稱：扣案手提
    袋內之毒品都不是伊的，手提袋是丁○○拿來的，只有手提
    袋裡面的帳冊是伊的，但該帳冊並非記載毒品交易之帳冊，
    帳冊內之記載之數字與扣案之毒品之重量不符，亦不能證明
    有原審認定之交易存在，警方於九十五年十一月五日凌晨查
    扣之毒品，伊未曾持有，伊沒有販賣安非他命及海洛因給證
    人丑○○、子○○，伊不認識丑○○，九十五年底伊被檢察
    官羈押，不可能在外販賣毒品，且證人丑○○並未出庭具結
    作證，其警詢筆錄對於套房之門牌號碼背得精確，違反常理
    ，顯係配合警方製作之不實筆錄，伊未曾有機會詰問丑○○
    ，丑○○於第二次調查筆錄所稱乙○○電話，與事實不符，
    原審卻置之不理，又警方拿乙○○之檔案照片供丑○○為單
    一性之指認，亦無證據能力，又子○○之毒品來源為何，應
    調閱子○○案件卷宗以查明實情，原審未調取子○○案件之
    卷宗，不採信其於原審之證詞，亦有違誤，伊於警詢筆錄內
    容亦與事實不符，非出於自由意志等語。並請求調閱證人子
    ○○於九十六年二月十二日偵查庭以證人身分作證之全程錄
    影帶，調閱本院九十六年上訴字第二九七三號、九十七年度
    上更一字第八七號被告子○○毒品刑事案卷，向嘉義大林慈
    濟醫院函詢庚○○何時入院，入院後曾否請假離開醫院或出
    院之情形，另請求訊問證人甲○○、戊○○、壬○○、癸○○（綽號阿賓）、子○○、邱群傑等人。被告丁○○則辯稱
    ：證人丑○○之警詢筆錄，屬傳聞證據，無證據能力，又原
    審剝奪被告對於證人丑○○之對質詰問權，影響真實發現，
    而伊未曾看過證人子○○，自無可能與乙○○共同販賣海洛
    因予子○○，共同被告乙○○於第三次警詢時對伊所為不利
    之供述，與常情不符，又扣案之帳冊如係交易毒品之紀錄，
    觀諸該帳冊有中鋒、手機號碼及一長串數字之內容，屬於販
    賣者與購毒者之對向性關係，亦證明伊與乙○○並非販賣毒
    品之共犯，扣案裝有毒品之手提袋是庚○○的，不是伊的，
    九十五年十一月五日當天，伊跟庚○○一起去向乙○○借車
    ，由於庚○○之行動不方便，所以他的手提袋由伊幫他拿，
    並告訴伊裡面是衣服，他在樓下等伊，伊自己一個人提著手
    提袋上樓跟被告乙○○借車，警察查獲時，庚○○先離開，
    伊趁機跑掉，沒有一同被查獲，參諸卷內庚○○前案紀錄，
    庚○○於九十五年十一月一日交保，依其於偵查中寫給檢察
    官之信函，其曾在北部住幾日，直至同年十一月七日始回南
    部，衡諸同案被告乙○○之供述，均有毒品之手提袋確是庚○○的，而非伊所有等語，並請求傳喚證人庚○○、丙○○
    。另請求調查扣案之手機申請人資料以及手機現存通訊資料
    內容，另聲請鑑定扣案帳冊之筆跡。經查：
  (一)證人丑○○於警詢時證稱：九十五年九月十五日，伊打電話
    給綽號「水牛」之被告乙○○，被告乙○○約伊到臺北市中
    山區○○○路四０號十樓之十之出租套房，當時伊以五千元
    向被告乙○○購買一公克之安非他命等語（九十五年度偵字
    第二六三一九號偵查卷第二二二頁至第二二四頁調查筆錄參
    照），而證人丑○○所證述交易地點為「臺北市中山區○○○路四０號十樓之十」一節，核與證人高素卿於檢察官偵訊
    時證稱：伊認識被告乙○○，伊於九十五年七、八月間承租
    臺北市中山區○○○路四０號十樓之十，每月租金一萬七千
    元，被告乙○○曾經跟伊借過上址房屋居住，伊於九十五年
    十二月退租等語相符（九十六年偵字第二五三四偵查卷第三
    十四頁至第三十六頁訊問筆錄參照），此外，並有上開房屋
    之租賃契約書在卷足憑（同上偵查卷第三十八頁至第四十五
    頁參照），被告乙○○於檢察官訊問時亦供承曾住過高素卿
    上開房子等語（參同上偵查卷第三十五頁）。衡以被告乙○○僅是偶爾向證人高素卿借用上址房屋，並非經常性居住、
    出入上址之情以觀，如被告乙○○未曾與丑○○見面，且丑
    ○○未實際到過上址與被告乙○○為毒品交易，證人丑○○
    何以能明確指出被告乙○○臨時住處之上址無誤？如丑○○
    僅係胡亂編織謊言陷被告乙○○於不利，又何以能與高素卿
    提供予被告乙○○之住處地址相符？是本件證人丑○○曾於
    九十五年九月十五日在上址向被告乙○○購買五千元安非他
    命之事實，應堪認定。被告乙○○雖質疑證人丑○○之證詞
    係配合警方之說詞，證人丑○○所供之地址門牌號碼不可能
    精確無誤等語，惟並未提出積極證據推翻該證人之供述，僅
    係其個人臆測，任意加以爭執，並不足採。又證人丑○○之
    上開警詢供述，既屬明確，並有其他佐證為憑，足以擔保其
    於警方供述之真實性，縱有被告乙○○於本院所辯，警方曾
    以其於警方之檔案資料照片供證人丑○○指認一節，惟仍無
    礙於證人丑○○於警詢供述其向被告乙○○購買安非他命之
    真實性。
  (二)證人子○○於檢察官偵訊時證稱：被告乙○○之綽號「水牛
    」，九十五年底，透過「小黑」認識被告乙○○，伊跟乙○○買過二次海洛因，確切時間必須要再確認，一次是購買三
    萬或四萬元等語（參九十六年偵字第二六三一九號偵查卷第
    二四九頁）。再觀諸被告乙○○與證人子○○九十五年十月
    二十四日之通訊監聽譯文之內容略為：「被告乙○○稱：『
    我有好的東西問你，要不要來』、『一或二個而已啦』、『
    我跟你說，我最好的只有兩個可分給你』、『我這個一定讚
    ，可以說你很久沒看過這種東西』、『那六、七點會太晚嗎
    』，證人子○○答：『嗯嗯』、『看你何時進市內打給我』
    、『不會不會』」等語（參同上偵查卷第二一四頁監聽譯文
    參照），足認雙方於海洛因交易進行前，已經先確定交易海
    洛因之時間及品質，並於通話結束後進行交易。至於被告乙○○出面販賣海洛因與證人子○○幾次、交易價格多少乙節
    ，雖證人子○○於檢察官偵查時先稱：「一次」，後又稱：
    「算兩次啦」等語，至於交易價格則稱：三、四萬等語（參
    同上偵查卷第二四九頁），而在原審及本院審理時則完全翻
    異前詞，否認曾與被告乙○○有過毒品交易，是關於販賣之
    利得及次數，除被告坦承犯行或價量俱臻明確外，委難察得
    實情，參諸上開電話監聽錄音譯文之內容，至多僅能證明雙
    方買賣海洛因一次，而被告乙○○又否認販賣海洛因等情，
    是以本於「罪證有疑，利歸被告」之證據法則，從有利於被
    告之解釋，應認定被告乙○○確於九十五年十月二十四日至
    同年十一月五日為警查獲前某時，出面販賣一次、價值三萬
    元之海洛因予證人子○○。
  (三)證人子○○雖於原審審理時改稱：伊所施用的毒品，都是自
    己從大陸買回來，伊沒有向被告乙○○買過毒品，伊跟被告
    乙○○之通訊監聽譯文是在聊買賣金子、鑽錶，伊在檢察官
    偵查時之證述，係檢察官提出要讓伊交保之條件，教唆伊編
    出一個說法指出被告乙○○販賣毒品等語（參原審卷第二宗
    第四六頁正面至第四七頁正面），於本院亦結證稱：伊因為
    乙○○毒品案被檢察署借提訊問，於檢察官訊問時，是檢察
    官叫伊配合指證乙○○等語（本院卷第二宗第二百頁正面）
    。然查，經原審勘驗當次檢察官實施偵查之訊問筆錄，並未
    有證人子○○所述檢察官有何威脅利誘之情況，證人子○○
    均是主動交代購買海洛因之過程，且要求檢察官能保密其身
    分，以免人身安全受到威脅，且當證人子○○要求交保時，
    並據檢察官說明作證之義務不得為交保之交換條件等語（參
    原審卷第二宗第五二頁至第五五頁），詳如理由欄一之(二)所
    述，本院再次勘驗結果核與原審上開勘驗筆錄相符（參本院
    卷第一宗第二七八頁反面），足認證人子○○於檢察官偵查
    時製作筆錄之過程，並未有其所指稱之不適法之情況。是證
    人子○○於原審及本院審理時之證述，要係事後翻異前詞，
    為迴護被告乙○○所述，為不可採，而證人子○○於檢察官
    偵查時之證述與卷內之通聯譯文始得相互勾稽，堪認證人子
    ○○在檢察官偵查時所為之供述較為可採，其在原審及本院
    審理時之證述，不足以為被告乙○○有利之認定（另證人子
    ○○是否另涉偽證罪嫌，應由檢察官另為適法之處理）。被
    告乙○○於本院辯稱：子○○於檢察官作證時，有問檢察官
    可否交保，是在跟檢察官交換條件誣陷伊等語，顯屬卸責之
    詞，不足採信。另本院曾調閱臺灣臺北地方法院檢察署九十
    七年度檔偵字第二四六四七號子○○毒品危害防治條例案卷
    二五宗（即該署九十七年執他字第三九０七號案卷），被告
    乙○○辯護人閱卷後，並未提出有利於被告乙○○之證據資
    料，本院亦查無關於本案之直接證據，雖辯護人於本院辯稱
    ：子○○上開案卷中，曾於該案本院開庭時供稱其毒品來源
    係富麗賓館的胡副理及其友人，且子○○被起訴之案件與被
    告乙○○起訴之案件為同一檢察官偵辦，若子○○向被告乙○○買三萬元海洛因，又認定子○○在販賣海洛因，檢察官
    何不就子○○意圖營利而向乙○○販入海洛因三萬元加以起
    訴偵辦，由此可見檢察官援引子○○所述指稱被告乙○○販
    賣海洛因予子○○，確實有問題，又子○○於九十六年偵字
    第二五五三號販毒案件九十六年二月十二日之訊問筆錄記載
    ，子○○係於同日上午十時十七分偵訊完畢而還押，惟事實
    上子○○未還押，檢方隨即於同日十時二十九分要求子○○
    以祕密證人身分接受偵訊指證被告乙○○，子○○既未還押
    ，何以筆錄記載已還押，檢方為何要隔十二分鐘再訊問，其
    間檢察官與子○○談了什麼？何以沒有錄影或錄音？由此可
    證子○○於原審及本院所證其與檢察官交換條件之證詞可信
    等語（參辯護人出具之九十八年七月七日辯護意旨五狀第十
    頁第十三頁），惟觀諸上開辯護意旨，尚屬辯護人臆測之詞
    ，不足以推翻證人子○○於檢察官偵查中對於被告乙○○不
    利之指述。
  (四)上開販賣毒品予證人丑○○、子○○之犯行，均為被告二人
    基於犯意聯絡及行為分擔所為，茲敘述如下：
  1.被告乙○○於警詢之供述：九十五年十一月五日因伊所使用
    之自用小客車五六二六－ＮＪ併排停車，經警盤查，當時有
    伊、丁○○、辛○○在場，警方經伊同意後查看後座有一只
    手提袋，伊在現場因害怕警察發現袋內物品誤會為伊所有，
    故伊與警方拉扯，造成丁○○趁隙逃離現場，經警方當場檢
    視袋內物品，內有海洛因七包、安非他命十六包，手提袋裡
    的帳冊是伊的，伊所施用之毒品是丁○○免費供應給伊，帳
    冊裡所記載之內容，是伊借錢給丁○○，然後丁○○拿去做
    毒品交易，每次海洛因及安非他命毒品交易，伊都會幫他紀
    錄下來，然後他會委託伊去幫他討這些交易的錢，伊所討回
    來的金額，丁○○會分伊一半，帳冊內所記載「每兩一七二
    ０四三」、「每錢一七二０四」等字樣是安非他命價格之算
    法等語（九十五年度偵字第二四二一九號偵查卷第十一頁、
    第十二頁、第十六頁、第十七頁調查筆錄參照）。
  2.被告乙○○於檢察官偵訊時雖已改口否認有幫丁○○做毒品
    交易一事，惟仍供稱：九十五年十一月五日員警臨檢時，伊
    有掙扎，因為伊知道被告丁○○有拿毒品，因為之前借他錢
    ，他說他要買毒品，扣案帳冊之記載，有些是伊寫的，帳冊
    是記載人家欠他多少錢，伊幫他要債，伊施用毒品的來源也
    是被告丁○○給伊的等語（同上偵查卷第六十九頁至第七十
    頁訊問筆錄參照）。
  3.被告乙○○於原審審理時以證人身分結證稱：帳冊內記載「
    中鋒」就是丁○○等語（原審卷第一宗第一九二頁反面，另
    參同上偵查卷第一八一頁、第一八二頁）。
  4.證人辛○○於檢察官偵查時之證述：九十五年十一月五日被
    警察臨檢時，當時警察所查獲的海洛因七包、安非他命十六
    包及磅秤一台，這些東西是丁○○的等語（同上偵查卷第八
    十六頁至第八十七頁訊問筆錄參照）。
  5.扣案帳冊內記載亦有被告二人金錢往來記錄及「每兩一七二
    ０四三元」、「每錢一七二０四元」（同上偵查卷第一六二
    頁、第一八一頁）。
  6.依上開1.至5.之證據以觀，扣案之上開帳冊被告二人均有動
    手記載，而帳冊內「每兩一七二０四三元」、「每錢一七二
    ０四元」之記載，顯非黃金之市場交易價格（另鑽錶更不可
    能以每兩、每錢計價），以被告乙○○之供述可知，其係負
    責提供資金交由被告丁○○購入毒品，核與證人辛○○供稱
    ：九十五年十一月五日查獲當日毒品係被告丁○○的等語相
    符，且裝有附表(一)所示物之手提袋查獲當時之現況以觀，袋
    內除有附表(一)編號1.2.所示之毒品，尚有被告乙○○之帳冊
    ，而帳冊之內容亦與被告二人息息相關，足認被告二人就上
    開販賣毒品之犯行，具有犯意聯絡及行為分擔，並係以分工
    實施之方式以求達到販毒營利之目的。
  (五)此外，被告二人在九十五年十一月五日為警查獲時，亦扣得
    如附表(一)編號3.所示之電子磅秤在案可資佐證。雖被告乙○○於九十五年十一月五日為警查獲經採尿檢驗之結果確有甲
    基安非他命陽性反應（九十五年度偵字第二六三一九號偵查
    卷第二五四頁之臺灣尖端先進生技醫藥股份有限公司出具濫
    用藥物檢驗報告參照）、而被告丁○○亦自承有施用毒品之
    習慣（同上偵查卷第一五五頁訊問筆錄參照），惟即使被告
    二人均有施用毒品之習性，然一般施用者，不論購買或自行
    施用時，只需大約之數量，不需用到測量精密之電子磅秤，
    被告二人顯非為供己施用而購入毒品及電子磅秤，足認被告
    二人共同販賣海洛因、安非他命營利，而以上開電子磅秤供
    其測重、分裝所用。
  (六)被告丁○○雖辯稱：警方於九十五年十一月五日凌晨查扣之
    毒品係庚○○所有，手提袋亦為庚○○所有等語，惟查：
  1.庚○○前因違反毒品危害防制條例案件，經臺灣板橋地方法
    院（下稱板橋地院）於九十五年十月三十一日裁定羈押，嗣
    因庚○○罹患舌體麟狀上皮細胞癌，須接受全舌廣泛性切除
    手術及兩側全頸部淋巴結清除術及游離大腿皮瓣重建及氣管
    切開術，乃經板橋地院裁定得以交保三十萬元後保外就醫，
    而庚○○交保後之身體狀況由於因腦癌、舌癌開刀切除無法
    言語，目前正在財團法人佛教慈濟綜合醫院大林分院（下稱
    嘉義大林慈濟醫院）化療及放射治療中等情，此有板橋地院
    九十五年度聲字第三０八八號、第三三０五號裁定書、亞東
    紀念醫院甲種診斷證明書、嘉義大林慈濟醫院病危通知單、
    臺北地檢署電話公務紀錄等件在卷足憑（九十五年度偵字第
    二六三一九號偵查卷第二００頁至第二０一頁、九十五年度
    偵字第二四二一九號偵查卷第九二頁參照），足認庚○○自
    保外就醫後即前往嘉義大林慈濟醫院住院接受治療，其是否
    確如被告二人所述，尚得逕自提著大批毒品前往被告乙○○
    上開德惠街住處已有可疑。況且：(1)以庚○○之病況嚴重、
    無法言語之情，尚且經醫院出具病危通知單，如何於保外就
    醫後攜帶大批毒品走動？(2)扣案如附表(一)編號1.2.之毒品，
    數量多達六百多公克，黑市交易價格高昂，若該毒品屬於庚○○所有，豈會輕易交由他人保管？(3)九十五年十一月五日
    查獲當日亦在現場之證人辛○○於檢察官偵訊時，均未證述
    現場曾經見過庚○○，且員警查獲當時，現場亦未見庚○○
    在場而一同帶回警局偵訊（九十五年度偵字第二四二一九號
    偵查卷第八十六頁至第八十七頁訊問筆錄）。另徵諸被告丁○○於檢察官偵查中亦結證稱：九十五年十一月五日五時三
    十分，伊與乙○○、辛○○三人在一起，伊要向乙○○借車
    ，要去載一位庚○○，伊知道辛○○與乙○○要去南部等語
    （參同上偵查卷第八七頁），依其所供意思，庚○○係其借
    車要去載的人，警方前來臨檢時，僅其與乙○○、辛○○三
    人在一起，庚○○並不在現場；(4)若裝有扣案如附表(一)編號
    1.2.毒品之手提袋為庚○○所有，為何依照員警查獲當時之
    現況，袋內尚有被告乙○○之帳冊？以上皆與常情有違。證
    人庚○○雖於本院出庭證稱：伊於九十五年十月三日因毒品
    進入看守所，十月三十日因舌癌戒護到亞東醫院就醫，十一
    月二日離開醫院，約五至七日去嘉義，伊於九十五年十一月
    五日與丁○○一起去乙○○德惠街住處借車，當天丁○○主
    動與伊聯絡要去借車並跟伊要安非他命，伊有帶一個手提袋
    ，黑色，裡面有海洛因、安非他命、電話、電子秤，東西是
    伊的，是警方曾於九十四年十二月二日在土城伊住處查獲毒
    品，沒有查扣到而留下來的，毒品是伊跟別人買的，當時只
    有丁○○上去乙○○住處，伊在樓下等的時候，丁○○問伊
    有無安非他命，他說叫人下來拿，然後把整個手提袋拿上去
    ，後來丁○○、乙○○下來時，伊看到警察臨檢，伊就走了
    ，當時是伊剛交保沒有住處，所以叫丁○○將毒品拿到乙○○住處保管等語（參本院九十八年六月十日審判筆錄第二頁
    ），惟參諸其因舌癌已達戒護就醫程度，顯見其病況嚴重，
    所供其尚攜帶大量毒品走動，已令人置疑，況依其所證，如
    果係擬將其所持有之毒品放在被告乙○○住處，何以不由被
    告丁○○將毒品直接帶往被告乙○○住處？而是於被告丁○○問其有無安非他命之後，始由他人由樓下之庚○○處再拿
    上樓？其所供前後矛盾，所言亦不足置信。況徵諸證人即警
    員丙○○於本院證稱：伊於九十五年十一月五日凌晨五時與
    三位警員在臺北市○○街三四號前，發現乙○○、丁○○、
    辛○○三人在現場，請他們三人自身上取出身分證交由警方
    ，當時乙○○在一台車子（併排停車）乘客座右前座門外，
    車門關著，與丁○○交談，駕駛座是辛○○，正在拿東西，
    門開著，伊請辛○○把車門打開，乙○○說車子是他的，後
    來在右後座發現一個黑色提袋，伊請乙○○打開讓警方檢查
    ，發現毒品，丁○○一聽到毒品就跑了，證件也沒有拿，伊
    檢查時，乙○○、丁○○、辛○○都在旁邊，盤查時，乙○○就承認帳冊是他的等語（參本院卷第一宗第一三一頁正反
    面、第一三二頁正面），核與證人庚○○所供如何發現警察
    而跑掉之情節不符。另證人壬○○於本院結證稱：九十五年
    十一月五日凌晨十二時許，伊有帶女友去乙○○德惠街住處
    ，當時有乙○○、丁○○在場，此外沒有其他人，丁○○跟
    一個叫「阿元」的人通電話，之後叫伊下去拿一個包包上來
    ，伊看到丁○○打開包包，拿一包安非他命給乙○○吸食，
    包包黑色，是手提的，伊下去全家便利商店向阿元拿，阿元
    只說拿上去給丁○○等語（參本院卷第二宗第五八頁正面）
    ，參諸本件查獲時間為凌晨五時三十分，核與證人所供凌晨
    十二時許向阿元拿黑色包包之時間不符，其證言亦核與證人
    庚○○證稱其係與丁○○一起前往被告乙○○住處之情節有
    所不符，益證證人庚○○於本院之證詞，有迴護甚至偽證之
    嫌，不足採信。
  2.被告二人雖於原審審理時均轉換身分為證人為對方作證，然
    被告二人對於九十五年十一月五日當天(1)被告二人有無施用
    毒品乙節，不僅對於自身是否施用所述前後不一，對於對方
    是否施用，及當日施用毒品之來源，證述相互矛盾，錯漏百
    出；(2)被告乙○○對於被告丁○○所提上樓之手提袋，是否
    知悉內容物為毒品，及是否被告乙○○自動打開手提袋得知
    內容物或是被告丁○○告知乙節，所述亦與檢察官偵查時之
    情節不同；(3)當日是否確有庚○○此人到現場，被告二人之
    供述亦不一；基於被告二人轉換身分為證人所為之證述有上
    開難以取信之點，並考量被告二人於本件屬於利害關係相同
    之共同正犯，其等所為之供述均在為對方及本身脫罪，另審
    酌經上開證人丑○○、子○○之供述、卷內通聯譯文、扣案
    如附表(一)所示之物及參照被告二人本身之供述，應認被告二
    人轉換身分為證人為對方所為之證述，無法為被告二人有利
    之認定。至於被告乙○○所稱：其九十五年底已被法院羈押
    ，如何販賣毒品與丑○○、子○○乙節，然本院認定被告二
    人販賣毒品之時間點分別係(甲)九十五年九月十五日及(乙)九十
    五年十月二十四日至同年十一月五日查獲前某時，而被告乙○○係在九十五年十二月五日經原審裁定羈押，是被告乙○○此部分所辯，亦不足採。
  (七)又查販賣毒品海洛因、安非他命係違法行為，非可公然為之
    ，且有其獨特之販售路線及管道，復無公定價格，容易增減
    分裝之份量，而每次買賣之價量，可能隨時依雙方關係深淺
    、資力、需求量及對行情之認知、來源是否充裕、查緝是否
    嚴緊、購買者被查獲時供述購買對象之可能風險之評估等，
    而異其標準，非可一概而論，此依卷內被告乙○○與證人子
    ○○之通聯譯文內容，亦對毒品之品質及價格有所討價還價
    等情甚明。從而販賣之利得，一般除被告坦承犯行或價量俱
    臻明確外，委難察得實情，惟販賣之人從價差或量差中牟利
    之方式雖異，然其販賣行為在意圖營利則同一。本案被告二
    人並未承認販賣海洛因、安非他命，更不供述利得，惟被告
    二人與證人丑○○、子○○非屬至親，當無可能甘冒重典而
    按購入價格轉售而不求利得之理；復按一般民眾普遍認知海
    洛因、安非他命之非法交易，政府一向查禁嚴森，且予以重
    罰，衡諸常情，倘非有利可圖，絕無平白甘冒被嚴查重罰高
    度風險之理，堪認被告等二人販賣安非他命予丑○○，販賣
    海洛因予子○○，有從中賺取差額利潤圖利之意圖甚明。
  (八)被告丁○○於本院聲請鑑定扣案之帳冊全部為被告乙○○筆
    跡，證明帳冊並無被告丁○○筆跡，另聲請查證門號000
    0000000號手機申請人資料及手機內現存之通訊資料
    ，用以確定手提袋為何人所有。經查：１、本院認扣案之帳
    冊為被告乙○○所有，業經被告乙○○供承無訛，是上開帳
    冊應以由被告乙○○書寫為常態，且帳冊上是否有被告丁○○之筆跡，已非本案認定被告二人犯罪之關鍵，自無再送鑑
    定之必要；２、門號0000000000號手機供被告乙○○出面與子○○聯絡，作為本件毒品販賣之工具，係因警
    方通訊監察結果（參九十五年度偵字第二六三一九號偵查卷
    第二一一頁、第二一二頁、第二一四頁、原審卷第一宗第一
    五一頁、第一五二頁、第一五四頁），扣案之手機經送內政
    部刑事警察局鑑定結果，雖未進一步發現有何與本案犯罪之
    其他證據，有內政部警政署刑事警察局九十七年十一月十七
    日刑研字第○九七○一七六二二二號函及附件在卷可按（參
    本院卷第二宗第三七頁至第四四頁），而扣案之上開手機申
    請人雖為標添登，有遠傳電信股份有限公司函覆資料在卷可
    考（參本院卷第二宗第八九頁），惟毒品交易對外聯絡所使
    用之手機，未必使用自己之電話，上開手機申請持機人雖非
    被告二人，仍不能以之為被告二人有利認定之依據。又證人
    丑○○於警詢之供述過程，依卷內資料並無錄音、錄影，惟
    因證人於警詢時是否應予錄音錄影，法無明文，該次詢問縱
    無錄音錄影，尚未違反法定程序，被告乙○○辯護人指稱其
    於警詢之供述不得作為證據，亦不足採。
  (九)綜上所述，犯罪事實三之部分，事證明確，被告二人共同為
    此部分販賣海洛因、安非他命犯行洵堪認定，自應依法論科
    。
Ｂ、犯罪事實四之部分：
    訊據被告乙○○固不否認九十五年十二月四日於臺北市中山
    區○○○路○段二六０號八樓Ｄ１之住處為警查獲之扣案如
    附表(二)編號1.2.所示之物為海洛因及安非他命，此亦有法務
    部調查局九十六年一月一日調科壹字第０九五二三０五五二
    一０號鑑定書及內政部警政署刑事警察局九十六年一月九日
    刑鑑字第０九五０一八五二二四號鑑定書在卷足憑（九十五
    年度偵字第二六三一九號偵查卷第二四六頁至第二四七頁參
    照），惟矢口否認有何意圖販賣而持有海洛因及安非他命之
    犯意，辯稱：警方於九十五年十二月四日凌晨查扣之毒品，
    非伊所有，是庚○○先告訴伊阿賓會來找伊，阿賓則告訴伊
    庚○○要寄放東西在伊這裡，伊沒有答應，但隨即警察就來
    臨檢等語，經查：
  (一)如附表(二)編號1.2.所示之海洛因多達十六包（合計淨重五五
    一點六九公克，純度百分之七十八點三，純質淨重四三一點
    九七公克），安非他命則有六包（合計淨重一四一點一公克
    、純度則高達百分之九十七點四），有該毒品扣案可證，並
    有上開鑑定書可憑。參諸被告乙○○自九十五年十一月五日
    為警查獲，經檢察官訊問後交保獲得釋放後，與證人子○○
    於九十五年十一月十六日十時五十五分許及同日十四時四十
    四分許之通訊監聽譯文內容略為：「被告乙○○稱：『我當
    天就交保了』、『我在趕，有一個好洞的報給你』、『我在
    趕要現金』、『我說不會超過一六０，我不賺一五五給你』
    、『他這副料少』，證人子○○稱：『我下午打給你』、『
    現在不太方便，我覺得不對，那天起好像有人在跟我，我怕
    連累你』、『我再觀察一下』」等語，有通訊監聽譯文在卷
    可按（參同上偵查卷第一六七頁），堪認被告乙○○於九十
    五年十一月五日為檢察官交保後起至同年十一月十六日十時
    五十五分許期間之某日時，即已萌生意圖販賣第一級、第二
    級毒品之犯意，僅因本件並無積極證據證明被告乙○○自何
    人，如何取得毒品，其持有之原因何在，訊之被告乙○○又
    否認其取得之目的在於販賣圖利，而被告乙○○上開與子○○間之通訊監聽文並無雙方談及具體買賣毒品之條件及內容
    ，無法逕認為被告乙○○著手於販賣毒品之行為，依罪疑惟
    輕之法理，另參諸警方於九十五年十二月四日凌晨在被告乙○○之上開住處，查獲如附表(二)編號1.2.所示之海洛因及安
    非他命之數量及價值龐大，並有查獲磅秤一台、二百六十九
    個分裝袋及分裝吸管三支，有如附表(二)編號3.至5.所示之物
    扣案可證，應認被告乙○○於上述時間先在不詳處所，自真
    實姓名不詳之成年人處，取得如附表(二)編號1.2.所示之海洛
    因及安非他命而單純持有（取得原因亦無法證明），嗣因見
    毒品海洛因、安非他命之數量及價值龐大，乃變更為意圖販
    賣而持有之意思，並伺機出售營利之際所為警查獲等情，較
    能接近事實，並符合證據法則。
  (二)被告乙○○雖於本院辯稱：警方於九十五年十二月四日，在
    其建國北路二段二六○號八樓Ｄ１住處查獲本案時，有抓到
    一個叫阿賓的人，因其身上沒有搜到毒品，警方於第二天將
    其釋放，扣案之毒品係阿賓所帶來，當時伊住處尚有己○○
    在場，警方查來伊住處之前，阿賓因要下樓移車，與己○○
    一起下樓，伊因警察臨檢害怕就將阿賓帶來的毒品丟出去等
    語。惟查，證人即警員甲○○於本院結證稱：伊於九十五年
    十二月四日帶領二位員警及一位替代役，再找專案員警三位
    查獲本案，當時騎了三部機車，專案員警是開車，當時只有
    查獲乙○○等語（參本院卷第一宗一三三頁正面），證人即
    警員戊○○於本院結證稱：警方於九十五年十二月四日在乙○○住處查獲本案時，伊在現場之樓上，當時巡邏員警在樓
    下有發現一男一女可疑，乃打電話問伊，伊請巡邏警員盤查
    其身分，結果其身分並無問題，身上亦無違禁品，乃讓其離
    開等語（本院卷第一宗第一九九頁正反面），並無被告乙○○所供：警方尚遇有阿賓、己○○兩位男子等情，被告乙○○所供，已不足採信。而證人癸○○即綽號阿賓之人於本院
    結證稱：九十五年十二月四日凌晨，伊有去乙○○上開住處
    ，伊只去過一次，一位叫庚○○之人，叫伊將東西拿給乙○○，庚○○寄放的，好像是毒品海洛因、安非他命，伊沒有
    看，放在黑色包包裝起來，是庚○○十一月初拿給伊，先寄
    放在伊那邊，伊於十二月初與庚○○聯絡，問他毒品怎麼不
    拿回去，庚○○叫伊拿去乙○○處，但乙○○叫伊不要把東
    西寄放在他那裡，叫伊打給庚○○問他如何處理，因樓下剛
    好有人在按喇叭，伊想移車後再回來處理，剛好被警察攔下
    ，因伊身上沒有毒品，警察就放伊走，之後伊有打電話給庚○○等語（參本院卷第二宗第五三頁反面），證人庚○○於
    本院雖亦證稱：伊共寄放兩包東西，一包是手提袋是十一月
    五日，一包是斜背包是十二月四日，第二次毒品是放在癸○○那裡，大約一個月，癸○○打電話給伊，問為何不拿回去
    ，伊就交代暫放在乙○○那裡，乙○○知道是毒品，推說不
    要等語（參本院九十八年六月十日審判筆錄第八頁），惟證
    人庚○○於九十年十月三十一日已因舌癌末期住院，並於十
    一月十三日病情危急，有生命危險，是否有可能到處走動，
    先將毒品放在癸○○處，又與癸○○電話聯絡安排毒品放置
    地點，均已生疑問，其所證不可採，已如前述，況依證人庚○○於本院結證所述：伊曾於九十五年十一月初即該月五日
    與丁○○一起到被告乙○○德惠街住處，將毒品交與丁○○
    ，再轉交給被告乙○○等語，如果屬實，何以又於同年十一
    月初另將一批毒品先交與癸○○，再由癸○○轉交與被告乙○○？況被告乙○○已經於同年十一月五日為警查獲毒品，
    已為警方醒目之查緝對象，庚○○如仍有意再將毒品藏放於
    被告乙○○住處，豈不增加遭查獲之危險性，所證顯與常情
    不符。參諸證人庚○○、癸○○於本院作證時，已距本案查
    獲時間逾二年半，依彼二人之證述，屬於接近毒品之人，彼
    此有所接觸，於事後串供並迴護被告乙○○之可能性大，不
    足憑信。至於證人己○○雖亦於本院結證稱：伊於九十五年
    十二月四日有去乙○○上開建國北路住處，因伊與乙○○有
    投資酒店，而找乙○○討論酒店經營之事，伊先與乙○○聊
    幾分鐘，有一個人找他，自稱阿賓，伊於十二時許離開，伊
    坐電梯時阿賓一起出來，阿賓表示要下去移車，阿賓來時有
    帶一個包包，自稱本名叫癸○○，裡面是什麼東西，伊沒有
    看等語（參本院卷第一宗第一九九頁反面至第二○一頁反面
    ），依其證言，既未看見該包包內裝有毒品海洛因、安非他
    命，自亦不能證明被告乙○○住處為警查扣之毒品確係庚○○請癸○○帶來，更不能證明被告乙○○對於其持有之毒品
    不知情，是亦不能為被告乙○○有利之認定。
  (三)綜上所述，被告乙○○所辯，要係卸責之詞，不足採信，被
    告乙○○確有如犯罪事實四之行為，事證明確，應依法論科
    。
三、論罪科刑之法律適用：
  (一)海洛因、安非他命係毒品危害防制條例第二條第二項第一款
    、第二款所明定列管之第一級、第二級毒品，不得持有、販
    賣。核被告二人，關於犯罪事實欄三部分之所為，均分別係
    犯毒品危害防制條例第四條第一項、第二項之販賣第一級、
    第二級毒品罪。另核被告乙○○，關於犯罪事實欄四部分之
    所為，係犯毒品危害防制條例第五條第一項、第二項之意圖
    販賣而持有第一級、第二級毒品罪，起訴書就此部分雖認被
    告乙○○涉犯同條例第四條第一項、第二項之販賣第一級、
    第二級毒品罪嫌，惟本件並無證據證明被告乙○○所為係犯
    販賣第一級、第二級毒品罪，已前所述，而起訴書就此部分
    起訴事實之敘述，與本院認定之社會基本事實相同，自得由
    本院變更起訴法條，逕行判決。又關於犯罪事實欄四部分，
    被告乙○○一行為同時意圖販賣而持有第一級毒品海洛因及
    第二級毒品安非他命，應認其係一行為觸犯二罪名，為想像
    競合犯，應從一重之意圖販賣而持有第一級毒品海洛因罪處
    斷。又被告二人上開共同販賣海洛因、安非他命前之持有海
    洛因、安非他命之低度行為，為販賣之高度行為所吸收，不
    另論罪。被告二人就犯罪事實欄三部分之販賣海洛因、安非
    他命犯行，具有犯意聯絡及行為分擔，為共同正犯。被告乙○○所犯上開三罪、被告丁○○所犯上開二罪，犯意各別，
    應予分論並罰。末查，檢察官於被告丁○○之追加起訴書，
    雖亦載明被告乙○○九十五年十二月四日為警查獲之經過（
    即被告乙○○犯罪事實四之部分），然此部份犯罪事實之行
    為人僅為被告乙○○，且卷內亦無被告丁○○與被告乙○○
    共犯犯罪事實四之證據，又原審蒞庭檢察官九十六年九月二
    十六日、同年九十六年十一月二十六日之補充理由書，及於
    原審九十六年十一月二十七日準備程序、九十七年四月十日
    論告辯論時，針對犯罪事實四之部分，均表示為被告乙○○
    個人之犯行，是關於被告丁○○之追加起訴書所載被告乙○○犯罪事實四之部分，應僅為敘述被告乙○○查獲之經過，
    附此敘明。
  (二)被告二人曾分別有如犯罪事實欄一二所載之犯罪及執行情形
    ，此有本院被告前案紀錄表二份在卷可按，其二人於五年以
    內故意再犯本件有期徒刑以上之罪，均為累犯，應分別依刑
    法第四十七條第一項之規定加重其刑（被告二人販賣第一級
    毒品之法定本刑為死刑、無期徒刑部分、販賣第二級毒品之
    法定本刑為無期徒刑及七年以上有期徒刑，其中死刑、無期
    徒刑依法不得加重，故僅就有期徒刑及罰金刑之部分加重其
    刑）。
  (三)關於被告二人販賣第一級毒品部分，因被告販賣予子○○毒
    品海洛因僅一次，所得僅三萬元，數量及所得金錢不多，尚
    未對社會產生重大之危害，其犯罪情狀尚堪憫恕，本院考量
    販賣第一級毒品之法定刑為死刑或無期徒刑，如就被告二人
    對外販賣一次海洛因之行為即逕科以無期徒刑尚嫌過重，爰
    依刑法第59條之規定減輕其刑。
四、原審認被告二人罪證明確，予以論罪科刑，固非無見。惟查
    ：（一）被告丁○○之身分證，係於警方查獲時應警員之要
    求出示，嗣因畏罪逃離現場，而將其身分證留在現場，業如
    前述。惟原審就被告二人就犯罪事實三之部分，於理由欄敘
    明被告丁○○之身分證原本置於扣案之手提袋內，核與事實
    不符。又共同正犯犯罪所得之財物為現金時，因共同正犯應
    就全部犯罪結果負其責任，而合併計算犯罪所得，且於全部
    或一部不能沒收時以其財產抵償之，但為避免執行時發生重
    複沒收、抵償之情形，故各共同正犯之間係採「連帶沒收主
    義」，於裁判時應諭知被告共同犯罪所得之財物應與其他共
    同正犯「連帶沒收之」。原審既認定本件被告2 人共同販賣
    第一級毒品海洛因、第二級毒品安非他命，販賣所得分別為
    三萬元、五千元，惟未於主文內就被告二人上開共同販賣第
    一級、第二級毒品所得，諭知連帶沒收，尚有未合；（二）
    被告乙○○就犯罪事實四之部分，並無證據證明其於取得之
    初，即具有營意利圖而販入，原審不察，逕認被告乙○○所
    為係分別犯毒品危害防制條例第四條第一項、第二項之販賣
    第一級、第二級毒品罪，於法亦有不合。被告二人上訴意旨
    否認犯罪，雖無理由，惟被告丁○○認原審判決量刑過重，
    非無理由，且原判決並有上開可議之處，自應由本院將原判
    決撤銷改判。爰審酌被告二人犯罪之動機，及被告二人之生
    活狀況、品行、智識程度、販賣之次數、所得利益暨所生之
    危害，及犯罪後否認犯行等一切情狀，各量處如主文第二項
    、第三項所示之刑，並各定其應執行之刑示懲。又按毒品危
    害防制條例第十九條第一項關於沒收之規定，係採義務沒收
    主義。故凡犯同條例第四條至第九條、第十二條、第十三條
    或第十四條第一項、第二項之罪者，其供犯罪所用之物或因
    犯罪所得之財物，且屬犯人所有者，即應依該規定沒收，法
    院無審酌之餘地（最高法院九十三年度臺上字第一三六０號
    、第一三六五號判決意旨參照）。本院查：
  1.扣案如附表(一)編號1.2.及附表(二)編號1.2.所示之海洛因及安
    非他命，為第一級、第二級毒品毒品，業經鑑驗明確，此有
    上開鑑定書在卷足參，不問屬於犯人與否，應依毒品危害防
    制條例第十八條第一項前段規定，宣告沒收並銷燬之。
  2.如附表(一)編號1.2.及附表(二)編號1.2.所示之毒品之外包裝作
    為毒品外包裝之用，有防止毒品海洛因裸露、逸出及潮濕之
    功用，並便於分裝、攜帶、販賣毒品所用之物，係被告犯罪
    所用之物，均應依毒品危害防制條例第十九條第一項規定，
    併予宣告沒收（因該物品均已扣案，並無不能沒收之問題，
    故不為追徵其價額或以財產抵償之諭知）。
  3.扣案如附表(一)編號3.4.所示之物為供被告二人犯罪所用之物
    ，另附表(二)編號3.5.所示之物，為其供被告乙○○犯罪所用
    之物，均應依毒品危害防制條例第十九條第一項前段之規定
    宣告沒收（因該物品已扣案，並無不能沒收之問題，故不為
    追徵其價額或以財產抵償之諭知）。
  4.扣案如附表(二)編號4.所示之物，為供被告乙○○意圖販賣而
    持有毒品預備所用之物，應依刑法第三十八條第一項第二款
    之規定宣告沒收。
  5.犯罪事實三之部分，(1)被告二人販賣海洛因一次，不法所得
    為三萬元，另(2)販賣安非他命一次，不法所得為五千元，並
    未扣案，依毒品危害防制條例第十九條第一項規定，應連帶
    沒收，如全部或一部不能沒收時，並應以被告二人之財產連
    帶抵償之。又被告二人用以聯絡販毒事宜如附表(一)編號5.所
    示之行動電話（含ＳＩＭ卡一張），雖亦未扣案，依同條項
    之規定，應諭知沒收之，如不能沒收時，追蹤其價額或以其
    財產抵償之。
  6.扣案如附表(三)所示之行動電話二具及被告丁○○所有之國民
    身分證一張，其中行動電話僅為供被告二人日常生活所需之
    用品，且被告二人亦否認該等物品為供犯本件犯罪所用之物
    ，因查無其他積極證據足資證明該等物品係被告二人供本件
    犯罪所用之物，亦非違禁物，至於被告顏忠發之身分證，係
    其於接受警方盤查時，提供予警方，並非犯罪所用之物，均
    毋須諭知沒收，附此敘明。
據上論斷，應依刑事訴訟法第三百六十九條第一項前段、第三百
六十四條、第二百九十九條第一項前段、第三百條，毒品危害防
制條例第四條第一項、第二項、第五條第一項、第二項、第十八
條第一項前段、第十九條第一項，刑法第十一條前段、第二十八
條、第四十七條第一項、第五十五條、第五十九條、第三十八條
第一項第二款，第五十一條第五款，判決如主文。
本案經檢察官何明楨到庭執行職務。
中    華    民    國    98    年    8     月    5     日
                  刑事第二十庭  審判長法  官  楊貴雄
                                      法  官  林銓正
                                      法  官  鄧振球
以上正本證明與原本無異。
如不服本判決，應於收受送達後10日內向本院提出上訴書狀，其
未敘述上訴之理由者並得於提起上訴後10日內向本院補提理由書
（均須按他造當事人之人數附繕本）「切勿逕送上級法院」。
                                      書記官  劉有志
中    華    民    國    98    年    8     月    10    日
附表(一)：
┌──┬─────┬─────┬───────────┐
│編號│ 物品名稱 │  數  量  │   扣押物品清單編號   │
├──┼─────┼─────┼───────────┤
│ 1. │  海洛因  │淨重壹佰玖│臺北地檢署九十五年度青│
│    │          │拾點五公克│保管字第九二八號編號1.│
│    │          │（空包裝重│                      │
│    │          │拾柒點陸陸│                      │
│    │          │公克）    │                      │
├──┼─────┼─────┼───────────┤
│ 2. │ 安非他命 │淨重肆佰捌│臺北地檢署九十六年度紅│
│    │          │拾壹點肆玖│保管字第二十二號編號1.│
│    │          │公克      │                      │
├──┼─────┼─────┼───────────┤
│ 3. │ 電子磅秤 │  壹  臺  │臺北地檢署九十五年度藍│
│    │          │          │保管字第三三三四號編號│
│    │          │          │1.                    │
├──┼─────┼─────┼───────────┤
│ 4. │  帳  冊  │  壹  本  │同上編號5.            │
├──┼─────┼─────┼───────────┤
│ 5. │行動電話（│  壹  支  │未扣案                │
│    │含00000000│          │                      │
│    │23SIM卡壹 │          │                      │
│    │張）      │          │                      │
└──┴─────┴─────┴───────────┘
附表(二)：
┌──┬─────┬─────┬───────────┐
│編號│ 物品名稱 │  數  量  │   扣押物品清單編號   │
├──┼─────┼─────┼───────────┤
│ 1. │  海洛因  │淨重伍佰伍│臺北地檢署九十五年度青│
│    │          │拾壹點陸玖│保管字第一０七七號編號│
│    │          │公克（空包│1.                    │
│    │          │裝重貳拾捌│                      │
│    │          │點玖公克│                      │
│    │          │）        │                      │
├──┼─────┼─────┼───────────┤
│ 2. │ 安非他命 │淨重壹佰肆│臺北地檢署九十五年度紅│
│    │          │拾壹點壹公│保管字第五十四號編號1.│
│    │          │克        │                      │
├──┼─────┼─────┼───────────┤
│ 3. │  磅 秤   │   壹 臺  │臺北地檢署九十五年度綠│
│    │          │          │保管字第三四九七號編號│
│    │          │          │1.                    │
├──┼─────┼─────┼───────────┤
│ 4. │ 分裝袋   │貳佰陸拾玖│同上編號2.            │
│    │          │只        │                      │
├──┼─────┼─────┼───────────┤
│ 5. │ 分裝吸管 │   支   │同上編號3.            │
└──┴─────┴─────┴───────────┘
附表(三)：
┌──┬─────┬─────┬───────────┐
│編號│ 物品名稱 │  數  量  │  扣押物品清單編號    │
├──┼─────┼─────┼───────────┤
│ 1. │MOTOROLA牌│  壹  支  │臺北地檢署九十五年度藍│
│    │行動電話（│          │保管字第三三三四號編號│
│    │含00000000│          │3.                    │
│    │47號SIM卡 │          │                      │
│    │）        │          │                      │
├──┼─────┼─────┼───────────┤
│ 2. │丁○○國民│  壹  張  │ 同上編號4.           │
│    │身分證    │          │                      │
├──┼─────┼─────┼───────────┤
│ 3. │STNNEX牌行│  壹  支  │臺北地檢署九十五年度綠│
│    │動電話（09│          │保管字第三四九七號編號│
│    │00000000號│          │ 4.                   │
│    │SIM卡）   │          │                      │
└──┴─────┴─────┴───────────┘
附錄：本案論罪科刑法條全文
毒品危害防制條例第四條：
製造、運輸、販賣第一級毒品者，處死刑或無期徒刑；處無期徒
刑者，得併科新臺幣一千萬元以下罰金。
製造、運輸、販賣第二級毒品者，處無期徒刑或七年以上有期徒
刑，得併科新臺幣七百萬元以下罰金。
製造、運輸、販賣第三級毒品者，處五年以上有期徒刑，得併科
新臺幣五百萬元以下罰金。
製造、運輸、販賣第四級毒品者，處三年以上十年以下有期徒刑
，得併科新臺幣三百萬元以下罰金。
製造、運輸、販賣專供製造或施用毒品之器具者，處一年以上七
年以下有期徒刑，得併科新臺幣一百萬元以下罰金。
前五項之未遂犯罰之。


司法院資訊處製作；財團法人民間司法改革基金會備份。
